臺灣高等法院臺南分院刑事判決
111年度再字第1號
上  訴  人  
即  被  告  潘室名
選任辯護人  林堡欽律師(法律扶助）
上列上訴人因強盜案件，不服臺灣雲林地方法院98年度訴字第12
0號中華民國98年6月30日第一審判決（起訴案號：臺灣雲林地方
檢察署97年度偵字第1642號），提起上訴，前經本院100年度上
更一字第76號判決確定後，經本院以111年聲再字第9號裁定准予
再審，本院判決如下：
    主  文
①原判決關於攜帶兇器強盜罪部分及定應執行刑部分，均撤銷。
②潘室名共同傷害人之身體，處有期徒刑捌月。
    事  實
一、潘室名與陳香如曾為男女朋友，陳伯旺及陳李秀菊則為陳香
    如之父母，潘室名及陳香如於民國(下同）94年12月間生下
    一女，嗣二人因故分手，潘室名欲帶回其女兒，乃與其兄潘
    秋明於96年12月4日上午9時許，前往陳李秀菊及陳伯旺位於
    雲林縣○○鄉○○村○○路00○0號之租屋處內（二人所涉侵入住宅
    部分，未據告訴），要求陳李秀菊及陳伯旺交出其女兒遭拒
    ，雙方隨即發生激烈爭吵。嗣陳伯旺之友人乙○○應陳李秀菊
    電話求援前來相助時，潘室名與潘秋明竟共同基於傷害之犯
    意聯絡，由潘室名持鐵槌1把，潘秋明則手持現場撿拾之木
    棍1支，共同毆打乙○○，致乙○○受有右脛骨開放性骨折、左
    頭部挫傷血腫約4×5公分、顏面多處挫裂傷、前胸挫傷血腫
    約7×4公分、左上腹挫傷血腫、右下腿挫裂傷約2公分、左肘
    與左前臂挫傷及右肘挫傷等傷害（潘秋明上開共同傷害犯行
    ，業經本院以102年度重上更三字第65號判決判處有期徒刑6
    月確定，下稱另案）。
二、嗣於97年3月25日上午，潘室名、潘秋明偕同友人徐梓豪又
    自臺中地區南下，見陳李秀菊獨自騎乘機車於雲林縣麥寮鄉
    ○○村某防汛道路旁，而共同對陳李秀菊犯傷害、剝奪行動自
    由犯行，後因陳香如報警，潘室名3人才釋放陳李秀菊。乙○
    ○經由陳香如通知得悉潘室名又南下騷擾陳李秀菊母女，乃
    於97年3月25日向警提出上開傷害告訴，檢警因而查獲上情
    （乙○○同時指訴遭潘室名強盜部分，經本院審理後認無積極
    證據可資證明，詳下述）（潘室名97年3月25日犯行，業經
    本院以98年度上訴字第832號判決判處罪刑確定。潘秋明、
    徐梓豪97年3月25日犯行，則經臺灣雲林地方法院另案以98
    年訴字第272號判決判處罪刑確定）。
三、案經乙○○訴由雲林縣警察局臺西分局報請臺灣雲林地方檢察
    署檢察官偵查起訴。
    理  由
甲、程序方面
    檢察官於本案另起訴被告潘室名與潘秋明、徐梓豪共同於97
    年3月25日對被害人陳李秀菊犯傷害罪及妨害自由罪部分（
    即起訴書犯罪事實欄一、㈡部分），經原審分別判處被告潘
    室名有期徒刑6月、10月，經本院於99年1月12日以98年度上
    訴字第832號判決、最高法院於100年5月12日以100年度台上
    字第2472號判決，均駁回被告潘室名的上訴而確定，此部分
    因被告潘室名於99年7月拒未到案執行而逃亡，於110年12月
    緝獲時，已經罹於行刑權時效（雲林地方檢察署執更緝字第
    73號卷第61頁），且非本院111年度聲再字第9號裁定開啟再
    審範圍，因此被告潘室名此部分犯行，並不在本院本次審理
    範圍，合先敘明。
乙、實體方面
壹、被告潘室名上開傷害犯行，業據被告潘室名於本院開啟再審
    後的準備程序、審理程序中坦承不諱（本院卷第180、229頁
    ），並有下列證據可資佐證：
一、共犯潘秋明於98年7月31日另案一審供稱：乙○○是陳李秀菊
    打電話叫他來的，鐵鎚也是乙○○帶來的（本院註：鐵鎚何人
    所有，尚無足夠證據足資認定，下同），乙○○要打潘室名，
    我上前阻擋，他連我一起打，鐵鎚打一打掉在地上，潘室名
    拿到乙○○的鐵鎚，就拿鐵鎚打乙○○的腳、背部，我拿棍子打
    乙○○的背部還有手，我們打到陳李秀菊住處外面等語（見另
    案一審卷第68頁反面、69頁正反面）。於另案歷次二審供稱
    ：乙○○衝進來拿鐵鎚要打我們，衝進來打我們，我們也有拿
    鐵鎚…，我們就亂打，乙○○跌坐在地上，潘室名就拿鐵鎚把
    乙○○腳打斷。…當日有與陳李秀菊、陳伯旺發生爭吵，並與
    潘室名共同毆打乙○○，潘室名有持鐵鎚打乙○○，但鐵鎚是乙
    ○○帶來的，潘室名與乙○○拉扯時，鐵鎚掉下來，潘室名就拿
    鐵鎚打乙○○，我們與乙○○只有互毆等語（見該案上訴卷第13
    4至135頁、更二審卷第108頁、更三審卷第190頁反面、第19
    1頁）。
二、被害人乙○○於97年3月25日警詢指稱：96年12月4日當我到達
    陳李秀菊處所，被告潘室名有持大鐵鎚朝我身體毆打，被告
    潘室名持大鐵鎚及他大哥潘秋明二人持續打我，潘室名就持
    大鐵鎚將我右腳打斷及身體多處受傷（警卷第20頁）。嗣於
    97年6月27日偵查中具結證稱：那天早上我在上班，陳李秀
    菊打電話過來，她有喊救命，裡面有吵雜的聲音，我趕去她
    家，我要去開門時，有敲門，裡面是鎖著的，後來潘秋明、
    潘室名就出來，把我推出去，潘室名拿鐵鎚打我的身體，我
    很痛，他們二人輪流打我等語（見偵查卷第80至81頁）。並
    於98年6月16日本案一審中證稱：被告潘室名他拿那個鐵鎚
    打我，在打的當中他就用三字經一直罵，打得我全身，我差
    一點死掉（本案一審卷第106頁）。於98年11月11日另案一
    審證稱：我趕到陳李秀菊家，門鎖著，我要敲門，潘秋明、
    潘室名就衝出來，潘室名有拿鐵鎚打我，潘秋明用手、腳，
    拳打腳踢，他們2人打我，我有掙扎，有抵抗，我沒有否認
    有打到他們等語（見另案一審卷第131頁正反面、第134頁）
    。
三、陳伯旺於97年3月25日警詢證述：96年12月4日乙○○在場也被
    被告潘室名、潘秋明兄弟持大鐵槌毆打雙腳，右腳被打斷等
    語（見警卷第23頁）。
四、陳李秀菊於98年6月16日在本案一審具結證稱：潘室名、潘
    秋明他們在外面打乙○○一人，二個打他一個；乙○○要衝進來
    ，就被他們兄弟打出去（本案一審卷第99頁正反面）。
　　於98年11月11日另案一審具結證稱：96年12月4日早上潘室
    名、潘秋明有帶鐵鎚過來，然後就撞門要進來，乙○○要過來
    門口時，潘室名他們就從門口那邊一直打，把乙○○打到外面
    去等語（見另案一審卷第145頁反面）。
五、乙○○於96年12月4日上午9點37分前往全民醫院急診，經診斷
    受有右脛骨開放性骨折、左頭部挫傷血腫約4×5公分、顏面
    多處挫裂傷、前胸挫傷血腫約7×4公分、左上腹挫傷血腫、
    右下腿挫裂傷約2公分、左肘與左前臂挫傷及右肘挫傷等傷
    情，有全民醫院診斷證明書附卷可參（見警卷第30頁）。被
    告潘室名因此衝突也受有臉部及左耳部挫傷及紅腫、左手部
    多處擦傷、左前臂擦傷、左側腳部疼痛等傷勢，潘秋明亦受
    有臉部挫傷及紅腫、雙手多處擦傷、右側小腿擦傷，有澄清
    綜合醫院診斷證明書2紙可參（就診日期均為96年12月4日）
    （見另案一審卷二第98至99頁）。
六、被告前於警詢、偵查、本案一審中雖曾辯稱：乙○○持鐵鎚毆
    打伊，伊才奪下上開鐵鎚，伊和乙○○是互毆云云，似要主張
    伊為正當防衛（警卷第4頁，偵卷第13、16、17頁，本案一
    審卷第30頁反面）。惟查：
  ㈠乙○○於98年6月16日原審證稱：「（榔頭是你的嗎？）那不是
    我的。我根本沒有榔頭。」、「（那是潘室名拿的嗎？）應
    該是他們的吧，我不知道他們榔頭哪裡來的。」等語（原審
    卷第106頁），陳李秀菊於98年6月16日上訴審也證稱：「（
    現場是否有人拿鐵鎚？）有，是被告他們帶來的。」「（是
    何人帶的？）我就不知道，反正我看見他們開門進來後，就
    有1支鐵鎚在我家桌上，到底是誰帶的，我也不知道。」「
    （鐵鎚是否是乙○○帶來的？）我不知道。」「（第1次進來
    時就有鐵鎚了嗎？）就有1支鐵鎚，不然鐵鎚是誰的，我們
    家也沒有鐵鎚，怎麼可能會有鐵鎚。」「（乙○○來之後，他
    有進來再出去嗎？）沒有，都在外面打架。」等語（原審卷
    第99頁）。然被告潘室名和潘秋明則均否認有攜帶鐵鎚過去
    （被告潘室名、潘秋明歷次供述參照），則現場鐵鎚究竟是
    被告潘室名這方帶過去，或乙○○攜帶過去乙節，縱使無法逕
    予認定。
　㈡然正當防衛必須對於現在不法之侵害始得為之，侵害業已過
    去，即無正當防衛可言。至彼此互毆，衡之一般社會經驗法
    則，係屬多數動作構成單純一罪而互為攻擊之傷害行為，必
    以一方初無傷人之行為，因排除對方不法之侵害而加以還擊
    ，始得以正當防衛論。反之，縱令一方先行出手，而還擊之
    一方在客觀上苟非單純對於現在不法之侵害為必要排除之反
    擊行為，因其本即有傷害之犯意存在，則對其互為攻擊之還
    手反擊行為，自無主張防衛權之餘地。
  ㈢被告潘室名及潘秋明毆打乙○○之經過，業據：
　⒈陳李秀菊於本案一審證稱：乙○○要衝進上開租屋處時，被告
    潘室名與潘秋明即用東西將伊押住，就到外面打架等語明確
    （本案一審卷第99頁反面）。核與乙○○於原審證稱：被告與
    潘秋明從屋簷下開始打伊，打到外面等語相符（本案一審卷
    第107頁）。足見被告潘室名與潘秋明係於上開租屋處外之
    空地毆打乙○○。
　⒉乙○○於本案一審證稱：「（2個人都有打你嗎？）有，2個都
    有。」「（都打那裡？）我這邊有驗傷單，打了好幾次，身
    體被打的亂七八糟的，斷的斷，傷的傷…。」「（大致都打
    那裡？）手、腳、身體都有，頭也有。腳被打的骨折斷掉，
    不能夠走，只能在地上爬。」「（打到骨折是用什麼打的？
    ）他用榔頭打的，我的腳斷掉骨折，活活的斷掉，非常的痛
    ，就骨折。我在地上爬。」（本案一審卷第106頁），核與
    上開診斷證明書所載的傷勢相符。顯見被告潘室名及潘秋明
    於乙○○已半躺於地上時，仍繼續毆打而未停止。
  ⒊準此，本件被告潘室名雖辯稱係告訴人乙○○先出手，其為求
    自衛方出手防衛或反擊云云，然案發地點為屋外空地，被告
    潘室名既已由屋內走到屋外，其活動範圍並未受拘束，縱使
    系爭鐵鎚是乙○○帶來，被告潘室名若無報復、傷害乙○○之意
    思，於搶得鐵鎚後應即可抵抗乙○○的攻擊，而不至於一再毆
    打乙○○，致乙○○已半躺於地上時，仍繼續毆打而未停止，使
    乙○○之右脛骨開放性骨折，並傷及全身等多處地方，可見被
    告潘室名並非單純基於排除不法侵害之意思還擊對方，其具
    有刻意傷害對方之犯意存在。
　⒋再觀諸被害人乙○○所受之上開傷害，及被告潘室名、另案被
    告潘秋明所受之上開傷害，乙○○是遭被告潘室名持鐵鎚毆打
    直至右脛骨開放性骨折，其餘全身更多處大面積挫傷血腫，
    所受外傷實屬不輕，反觀被告潘室名與潘秋明所受之傷害，
    均為局部極小面積之擦傷等，明顯較乙○○所受之傷害輕微。
    更可佐證縱使系爭鐵鎚是乙○○攜帶前來，被告潘室名於搶下
    乙○○的鐵鎚之後，乃是基於傷害逞凶的犯意攻擊乙○○。
　㈣因此，被告潘室名上開辯稱伊和乙○○是互毆，伊是正當防衛
    云云，並不可採。　
七、綜上，被告潘室名上開共同傷害乙○○犯行，事證明確，堪予
    認定。
貳、論罪：
一、被告潘室名行為後，刑法第277條第1項已於108年5月31日修
    正生效，修正後之規定將修正前之法定刑予以提高，經比較
    新舊法後，認修正後之規定並未較有利於被告潘室名，應依
    刑法第2條第1項前段規定，適用被告潘室名行為時即修正前
    之規定論處。
二、核被告潘室名所為，係犯修正前刑法第277條第1項之傷害罪
    。
三、被告潘室名與潘秋明就上開犯行有犯意聯絡，行為分擔，應
    論以共同正犯。
參、被告潘室名被訴加重強盜罪嫌部分（不另為無罪諭知部分）
    ：
一、公訴意旨略以：被告潘室名與潘秋明於上開乙○○前來援助陳
    伯旺、陳李秀菊之際，被告潘室名與潘秋明竟共同基於加重
    強盜之犯意聯絡，由潘秋明以客觀上足供兇器使用並致命之
    小刀，從後面架在乙○○之脖子上，被告潘室名持客觀上為兇
    器並足以致命之鐵鎚，喝令乙○○將身上錢拿出來，再毆打乙
    ○○全身，致乙○○受有上開傷勢，乙○○於受傷而無法抗拒之情
    況下，遭被告潘室名自身上取走現金新臺幣（下同）1萬元
    ，混亂中亦造成陳李秀菊及陳伯旺上開租屋處內許多物品之
    損壞（被告潘室名涉犯毀損罪部分，未據提出告訴），因認
    被告潘室名共同涉犯刑法第330條第1項、第328條第1項、第
    321條第1項第3款加重強盜罪嫌。
二、犯罪事實應依證據認定之，無證據不得認定犯罪事實，刑事
    訴訟法第154 條第2 項定有明文。又檢察官就被告犯罪事實
    ，應負舉證責任，並指出證明之方法，刑事訴訟法第161
    條第1 項定有明文，因此檢察官對於起訴之犯罪事實，應負
    提出證據及說服之實質舉證責任。其所提證據之證明力必須
    達於使法院確信起訴之犯罪事實為真實程度，倘其所提出之
    證據，不足為被告有罪之積極證明，或其闡明之證明方法，
    無從說服法官以形成被告有罪之心證，而有合理懷疑存在者
    ，基於無罪推定之原則，即應為被告無罪判決之認定。
三、本件檢察官認被告潘室名涉有共同加重強盜犯罪事實，無非
    是以下列證據為憑：㈠另案被告潘秋明於警詢、偵查及審理
    中之供述。㈡陳伯旺、陳李秀菊於警詢之證述。㈢被害人乙○○
    、證人許登期於警詢及偵查之證述。㈣乙○○之診斷證明書。㈤
    現場勘查照片4張等資為主要依據。
四、被告潘室名自警詢、偵查、法院審理中經過訊問後，均堅決
    否認有何共同加重強盜之犯行，辯稱：我和潘秋明沒有帶水
    果刀及鐵鎚過去，潘秋明沒有拿水果刀抵住乙○○的脖子，我
    們只有毆打乙○○而已，我們沒有伸手到乙○○的口袋，只有用
    拳腳打他，沒有搶取他的1萬元，我們根本不知道乙○○的口
    袋裡面是否有錢等語。
五、經查：
  ㈠告訴人乙○○之指述乃具有瑕疵：
    乙○○於97年6月27日偵查中雖證稱：我到陳李秀菊家時有敲
    門，裡面鎖著，潘秋明、潘室名出來把我推出去，潘秋明拿
    小刀架在我的脖子上，潘室名拿鐵鎚打我，並搶走我上衣口
    袋內現金1萬元，這1萬元是我做工的工錢，隨身攜帶的零用
    錢等語（見偵查卷第81頁）；於98年6月16日本案一審、98
    年11月11日另案一審中證稱：潘室名拿鐵鎚，潘秋明拿水果
    小刀把我押住，當時我真的不敢動，潘室名就拿鐵鎚打我，
    在打的當中，他就用三字經一直罵，說有關陳香如的人，他
    都要給他死的很難看…，他在當中還拿走我的一萬元
    ，那時候我住院二十幾天，他還傳簡訊給我，恐嚇我不能報
    警。…（你為何那麼確定就是一萬元？）因為那個錢本來是
    要付房租，所以我身上有一萬元。我房租當時應該是七千元
    。…潘秋明有帶差不多這樣的刀子（雙手指出大約的距離，
    經通譯測量後約18公分），是白鐵的，好像是切水果的，那
    個潘室名他有拿鐵鎚，潘秋明拿刀子抵住我的脖子，潘室名
    就馬上打過來，…我要反抗的時候，潘秋明會拿刀子抵住我
    ，…那時候我已經被打倒在地上了，可是我還是一直在反抗
    ，後來潘室名伸手要搶我的錢的時候，我有拉住他的手，還
    是被他搶去…當時錢是放在右邊上側的口袋…一萬元是我的生
    活費及房租…潘室名在搶錢的時候，潘秋明還有拿刀子架著
    我等語（見本案一審卷一第106頁、第109頁反面，另案一審
    卷第131至131-1頁反面、第137至138頁）。告訴人乙○○顯係
    指述遭潘秋明持小刀或水果刀壓制頸部，被告持鐵槌毆打，
    在不能抗拒下，遭被告取走上衣右側口袋內之現金一萬元。
    惟查：
  ⒈本案並未扣得告訴人乙○○所指之小刀或水果刀，證人陳李秀
    菊於98年6月16日本案一審、98年11月11日另案一審亦證稱
    ：「（乙○○到底有無進去你家裡嗎？）他沒有進來，乙○○要
    衝進來，就被他們兄弟打出去，就互毆，就他要衝進來裡面
    ，他們二個，就用什麼東西把他押著，就到外面打架，我啊
    知。就他要衝進來，當時我門打開，他要衝進來，他們兄弟
    倆，就開始打他，不知道是拿什麼東西押著他，當時我不知
    道，我就出去了」、「（你有無看到有人拿刀子？）這我不
    知道，我沒有看到，因為我就看到會怕，我就趕快跑了」等
    語（見本案一審卷第99頁反面；另案一審卷第146頁）。陳
    李秀菊為現場目擊者，僅證稱乙○○遭「什麼東西押著」，但
    未看到有刀子。
    而另案被告潘秋明自承手持現場撿拾之木棍參與毆打乙○○，
    則陳李秀菊指稱乙○○遭「什麼東西押著」，所指是否即為潘
    秋明所持之木棍，已非無疑；更何況陳李秀菊於一審直指未
    見到有人拿刀。再者，乙○○於98年11月11日另案一審、102
    年4月17日另案更二審證稱：「（那在他搶你錢的那段時間
    ，過程大約有多久？）我不知道要怎麼說多久，因為在那個
    時候，在打的時候有一段時間，因為在搶的時候就是在拉拉
    扯扯，我反抗有好幾次。」、「（你剛剛有說潘室名在搶你
    的錢的時候，與你拉拉扯扯，有一陣子？）是。」、「（那
    個時候潘秋明已經沒有拿刀子架著你，是不是？）有，還是
    有，他有時候還會再踢我、打我，他還是有拿刀子架著我或
    是打我。」、「（怎麼架著你？從正面或是背面？）他就是
    …我在正面，就是這樣架著我（經證人表演，係於證人正面
    ，拿著刀子架著我，如果有反抗，就會拳打腳踢且刀子就會
    越架著）。」、「（照理說，整個過程中，大概刀子有架在
    你脖子上，大約有一段時間，那在拉扯當中，你脖子有無受
    傷？）我脖子沒有受傷，但我手有被刀割傷」、「右手手掌
    稍微被割到」等語（見另案一審卷第136頁反面、第137頁反
    面、第139頁。另案上更㈡卷第209頁反面）。依告訴人乙○○
    上開指述，其遭強盜過程中，曾數度反抗、拉扯，惟仍持續
    遭潘秋明持刀壓制頸部，被告潘室名持鐵槌毆打，過程中曾
    遭潘秋明所持之刀劃傷手掌云云。惟經對照告訴人乙○○提出
    之全民醫院診斷證明書，告訴人手部或手掌處並未受有任何
    刀傷或割傷（見警卷第31頁）。因此，告訴人乙○○指稱遭潘
    秋明持刀壓制頸部，手部並遭刀割傷，與診斷證明書記載之
    傷勢不符，現場目擊證人陳李秀菊亦直證並未見到刀子，本
    案亦無刀子扣案，則告訴人乙○○指稱遭潘秋明持刀子壓制頸
    部云云，並無證據足資佐證，要難認為真實可採。
  ⒉告訴人乙○○指稱遭被告潘室名及潘秋明強盜取走其身上之現
    金1萬元，該1萬元其中7千元乃伊準備給付房租之用，並陳
    報其房東姓名為丁麗雲。惟查：丁麗雲於102年4月17日在另
    案更㈡審中證稱：我曾出租雲林縣○○鄉○○村○○路00巷00號房
    屋予乙○○，每月租金為5500元，月初繳交，但於8年前即未
    再續租。因為乙○○沒跟我承租後，我另外租給兩個房客，第
    一個房客已經跟我承租約3年了，現在這一個房客也已經快4
    年了，所以乙○○大約8年沒有跟我承租了，所以我才會沒有
    印象。乙○○當時承租有訂立契約，但已經丟了。他要搬走，
    也沒有跟我說等語（見另案上更㈡卷第202至203頁反面）。
    足認乙○○向丁麗雲承租房屋之時間至94年間即終止，且租金
    為5500元，非如乙○○所述之7千元。而本案發生時間在96年1
    2月4日，距離乙○○已未向丁麗雲承租房屋已久，自無再支付
    租金予丁麗雲之必要。丁麗雲依作證當時的時間及上一個承
    租人之承租時間，推算乙○○終止租期之時間，應無誤認可能
    。況乙○○稱租金為7000元，倘乙○○於案發當時確向丁麗雲承
    租房屋，所攜帶之金錢即係準備支付租金之用，何致於連具
    體之租金金額都誤認，顯見告訴人乙○○於96年12月4日案發
    當時，已未向丁麗雲承租房屋，始無法證述正確之租金金額
    。復參酌陳李秀菊於98年6月16日在本案一審證稱：「（你
    有看見潘室名與他大哥潘秋明，搶乙○○的東西嗎？）我沒有
    注意去看，這我不知道，因為當時我人已經跑出去了，我沒
    有看見，這我不知道，但是我有聽到喊救人、搶劫。剩下的
    我就不知道，我就跑出去叫屋主叫警察。」、「（你知道乙
    ○○錢有被搶走嗎
    ？）我不知道，我只知道他喊救人、搶劫，其他我不知道。
    」（見本案一審卷第100頁正反面），可見同在現場之陳李
    秀菊並未目睹強盜犯行。加上本案復無贓款扣案，則乙○○指
    稱遭被告潘室名和潘秋明強盜現金1萬元云云，尚難逕認為
    真實可採。
  ㈡乙○○的朋友許登期固亦證稱於案發當時有親見乙○○遭人壓制
    頸部，另一人持鐵槌毆打腳部，並取走乙○○口袋內之現金一
    萬元云云。惟許登期的證詞也有如下瑕疵：
  ⒈許登期於97年6月27日偵查中證稱：「…後來我去到現場時，
    看到一個人拿小刀，一個拿鐵鎚，叫乙○○把錢拿出來，我不
    認識對方那二人，我看到會怕，後來就走了…後來我有去虎
    尾分局指認拿鐵鎚的人」、「有一人用鐵鎚打『左腳』，另外
    有人站在乙○○『背後』，拿刀架著乙○○」、「我有看到拿鐵鎚
    的那人有把乙○○的錢從乙○○上衣的口袋內拿出來，乙○○有扯
    住對方的手，不讓他把錢拿走，『後來錢是否有被拿走，我
    不知道，是事後聽乙○○說，才知道他的錢有被搶走』」等語
    （見偵查卷第82頁）；於98年11月11日另案一審卻證稱：拿
    刀子的是從『正面』壓住乙○○脖子，另外一個拿鐵鎚的也是從
    正面打乙○○『右腳』，…打腳的那個人有喊說錢拿出來、拿出
    來這樣，乙○○則喊救命、搶錢，我有看到打腳的那一位有拿
    到錢，拿在手上，我看到很害怕就走了」、『打腳的那一位
    手上有拿到錢』、『是在乙○○衣服口袋拿到錢』等語（見另案
    一審卷第141頁）。則許登期關於持鐵槌者究係毆打告訴人
    乙○○之左腳或是右腳，持刀者究係自乙○○正面或是背後持刀
    抵住乙○○頸部，其是否親見潘室名取走乙○○口袋內之現金等
    情，前後證詞均非一致。
  ⒉又許登期於98年11月11日另案一審證稱：因為我是做電銲，
    我與乙○○是同行，且都是在做臨時工，所以會互相找來找去
    看有無工作可以做，我那天早上，在外面在等看有無認識的
    人可以介紹工作，剛好看到乙○○從那裡開車出來，我就攔住
    他的車子，跟他說我是誰，看他有無工作可以讓我做，他就
    說「好好好、但是我等一下有事情，要去○○○○那邊找人」，
    他問我知不知道地方，我回答說我知道，他就說那他要趕快
    先去那邊這樣，我就跟他說「好，不然你先去，我去買一下
    檳榔香菸，等一下就過去」云云（見另案一審卷第139頁反
    面至140頁）。惟許登期於98年6月16日本案一審審理時是證
    稱：○○○○我知道，以前有幾位與我同業的師父住在那裡，我
    曾過去找他們，但我不知道陳李秀菊住那裡…那裡大致上約
    有五、六戶等語（見本案一審卷第137、139頁）。並於99年
    6月17日另案上訴審證稱：「（之前有無去○○○○？去過幾次
    ？）有，之前有二次，發生事故是第三次」等語（見另案上
    訴卷第89頁反面）。許登期明確證稱曾於案發當時前往陳李
    秀菊租住之「○○○○」社區，該社區約有5、6戶云云，惟查，
    ○○○○社區為二排面對面式建築，中間為車道，共18戶，即兩
    排相連的房屋相對，一排8
    戶，一排10戶，中間為車道等情，有○○○○照片4幀及現場位
    置簡圖在卷可稽，並據陳李秀菊證述該位置簡圖無誤，其中
    位置簡圖標示編號⑤所示為其住處（見另案上訴卷第74-75頁
    、第86頁反面、第94頁）。而案發地點為陳李秀菊住處前方
    車道，陳李秀菊住處為○○○○社區該排房屋最後1戶（即第8戶
    ），倘許登期確曾自社區唯一出入口（即陳李秀菊所住該排
    房屋第1間旁）騎機車抵陳李秀菊租處前方目睹本案經過，
    且之前曾經到過○○○○社區2次，自無可能對社區戶數有如此
    差異之陳述。至於許登期於98年12月29日在本案上訴審證稱
    ：「（去的時候有無看到乙○○的車子？）有的。停在二排屋
    簷間的通道，我人站在屋簷下，車子停在Ａ照片所示之處」
    等語（見本案上訴卷第161頁），對照許登期於Ａ照片所標示
    之乙○○車子所停放位置（在○○○○社區車道中段處，見本案上
    訴卷第167頁），亦與乙○○於當日所繪現場圖所標示車子停
    放位置（在最後一間陳李秀菊租處前方）不符（見本案上訴
    卷第169頁）。許登期於本案98年12月29日審理時標示當時
    乙○○車子停放位置，是直接在現場照片上所畫，而汽車當然
    停在車道上，故能輕易指出乙○○車子停放在「二排房屋屋簷
    間通道」上，惟乙○○標示其車子正確停放位置在該排房屋最
    後一間陳李秀菊住處前，許登期所畫即有誤差。自不能以許
    登期能在現場照片上畫出乙○○於案發當時車子所停位置，遽
    認許登期於案發當時確有在場。
  ⒊再者，許登期一再證稱：「當時乙○○不斷叫救命及喊搶劫。
    」、「我到現場時，看到一個人拿小刀，一個拿鐵鎚，叫乙
    ○○把錢拿出來，我不認識對方那二人，我看到會怕就走了。
    」、「乙○○一直叫，叫說救命、救命喔，你不要搶我、不要
    搶我。然後其中一個說錢拿來，錢拿來」、「一個是拿鐵槌
    敲的那個說錢拿來、錢拿來，這時乙○○喊搶劫、救命，我聽
    到搶劫、救命，我人就趕快跑開，因為會怕」、「打腳的那
    個人有喊說錢拿出來、拿出來這樣」等語（見偵查卷第30、
    82頁；本案一審卷第137、138頁；另案一審卷第141頁）。
    而乙○○確遭被告潘室名兄弟持鐵槌毆打至右脛骨骨折等傷害
    ，顯見乙○○當時確實疼痛難當，故大聲呼救。參之許登期於
    警詢陳稱：我認識乙○○達7年之久，是朋友關係（見偵查卷
    第30頁）。復於98年6月16日本案一審證稱：我去若瑟醫院
    看他的時候，過差不多一二天吧，我是聽人家說他住院，我
    就去看他。當時看的時候，我是說你還沒有去吃飯嗎？他靜
    靜的沒有回答我。我說是否沒有錢了。他跟我說，他身上的
    錢都被搶了，怎麼會有錢。我身上錢也不多，剩下三千多元
    ，我就拿三千借他，我留幾百元吃飯等語（見本案一審卷第
    138頁反面）。於100年7月26日本院更一審復證稱：「（案
    發當時，你是住在麥寮鄉○○村00鄰○○00號？）是的，我現在
    戶口仍在該處。」、「（乙○○的戶口何時遷入？）乙○○出院
    後才遷戶籍到我那裡，我聽他說潘室名有恐嚇他的樣子。」
    、「（乙○○是否有去麥寮鄉○○村○○00號那裡住？）沒有住在
    那裡，他如果有在六輕工作的話，就會住在我那裡」等語（
    見本案更一審卷第98頁反面）。乙○○於另案上訴審亦證稱：
    「（出院以後，為何一直到97年3月25日陳李秀菊被妨害自
    由才報警？）我在住院當中，潘室名有用簡訊恐嚇我，要對
    我不利，我出院時還不能走路，我因為害怕就搬家。」、「
    我原本住在麥寮表福路，後來搬去○○村」（見另案上訴卷第
    87頁反面、更二審卷第154頁）、「因為案發後我被潘室名
    恐嚇，我向許登期商量說要將戶口遷過去那裡，我怕潘室名
    會來找我，許登期在本案發生前住在那裡也設籍在那裡，陳
    李秀菊因為小孩要唸書，所以才設籍在許登期那裡」等語（
    見本案更一審卷第95頁反面）。而乙○○確於97年1月8日遷入
    許登期設於雲林縣○○鄉○○村00鄰○○00號戶籍內，亦有乙○○及
    許登期戶籍個人基本資料查詢結果在卷可稽（見本案更一審
    卷第57至59頁）。許登期既已認識告訴人乙○○長達7年之久
    ，於告訴人遭毆打住院期間，親往醫院探視，發現乙○○缺錢
    ，把身上僅存之3千餘元當中之3千元拿給乙○○，自己僅留幾
    百元。乙○○復因遭被告潘室名以簡訊恐嚇，因害怕欲搬家，
    乃告訴許登期，許登期亦同意其遷入戶籍內。顯見許登期與
    乙○○關係友好，互動密切。以其等情誼以觀，許登期目睹好
    友乙○○遭被告潘室名兄弟持鐵槌毆打，並強盜財物，乙○○當
    場並痛得叫救命、搶劫，許登期縱不敢趨前搭救，亦應報警
    處理，始符合常情，詎許登期竟稱其因害怕而趕緊離開，已
    有可疑。又於另案本院更二審法官於審理時質之為何未報警
    時，竟稱：「我跟乙○○又不熟」、「我若有事情誰要負責」
    云云（見另案更二審卷第156頁），益見許登期是否確曾目
    睹案發經過，實屬可疑。
  ⒋綜上，許登期對於本案主要之待證事實，諸如①持鐵槌者究係
    毆打告訴人乙○○之左腳或是右腳。②持刀者究係自乙○○正面
    或是背後持刀抵住乙○○頸部。③許登期是否親見潘室名取走
    乙○○口袋內之現金等各節，前後證詞不一。且許登期證稱案
    發地點○○○○社區戶數與實際戶數有甚大差異。且許登期與乙
    ○○關係友好，互動密切，許登期目睹其友人乙○○遭被告潘室
    名兄弟持鐵槌毆打，並強盜財物，乙○○當場並痛得叫救命、
    搶劫，許登期竟轉頭離去，未代為求援相助，甚至未報警處
    理，實與常情不符。從而，許登期之證詞，顯具有重大瑕疵
    憑信性不足。
  ㈢乙○○於案發當時並未報警究辦被告潘室名兄弟強盜犯行，延
    至97年3月25日始行提出，已屬可疑：
    本案發生於96年12月4日，案發當時，雲林縣警察局勤務指
    揮中心110接獲「林先生」報案，報案內容為：「平和56-3
    號有打架情事，請派員處理。」，勤務指揮中心乃派遣員警
    趙文英前往處理，回報情形為「傷者乙○○送台西全民醫院
    」等語，有雲林縣警察局台西分局麥寮分駐所受理各類案件
    紀錄表及員警工作紀錄簿在卷可稽（見另案更一審卷第144
    至146頁），並無任何有關強盜之記錄。證人即前往現場處
    理之員警趙文英於另案更一審證稱：救護車來有1個人被載
    走，我去的時候衝突已經結束了。警方後來沒有去醫院做筆
    錄，他們說拿診斷證明書再去派出所作筆錄。我有告訴他們
    之後到派出所作筆錄，但是後來他們沒有來。不記得他們有
    提到被告有搶走1萬元等語（見另案更一審卷第157頁反面、
    第158、159頁）。乙○○於102年2月27日另案更二審中亦證稱
    ：「警員有打我手機說要製作筆錄，我跟警員說我現在在醫
    院無法下床，看是警員要來醫院還是我出院再去警察局，後
    來就不了了之了。」、「（你出院之後有無去派出所備案？
    ）我出院之後就沒有了。」、「（為何不去備案？）因為我
    在醫院時他們不知道從何處得知我的手機，然後傳簡訊恐嚇
    我，當時我出院後就趕緊遷移戶口。」、「（當時陳李秀菊
    去跟林姓屋主說請屋主報案時，警察來時，你剛好要上救護
    車，當時你的錢就被被告潘室名兄弟搶劫了，當時為何沒有
    跟警察表示他們以強盜方式搶走你的錢？）當時我心裡是錯
    綜複雜，我被打到人都快要昏了。」、「為何你講不出來？
    ）我慌張，會怕，所以我忘記跟警察講了」等語（見另案更
    二審卷第146頁反面、第150頁反面）。依上開報案紀錄、趙
    文英及乙○○證詞，足認報案人於案發當時，僅稱有人打架，
    並未指稱有強盜犯行；員警前往處理時，現場陳伯旺、陳李
    秀菊夫婦均未提及有強盜事實；乙○○在現場亦未向警方指稱
    遭強盜劫財，且依其自承案發時送至全民醫院就診，再轉虎
    尾若瑟醫院，住院二十幾天等語（見另案一審卷第24頁、另
    案上訴卷第87頁反面），參全民醫院出具的診斷證明書記載
    ：乙○○於96年12月4日上午9時37分來院急診後轉院（見另案
    更一審卷第105頁），則乙○○在96年12月下旬出院後至97年3
    月25日前，長達3個月期間，亦未向警方報案或備案，實有
    違常情。乙○○固稱因遭被告等人以簡訊方式恐嚇，故不敢報
    案，惟經質以簡訊內容是否留存，其稱並未保留（見另案更
    二審卷第151頁），則乙○○指稱因遭恐嚇而心生畏懼，不敢
    報案云云，除其片面指訴外，並無證據可資證明。
　㈣陳香如前男友蔡昕岱曾到庭證稱：乙○○於97年3月25日教唆許
    登期偽證：
  ⒈被告潘室名復於97年3月25日上午9時許，駕駛車號0000-00自
    小客車，搭載潘秋明及徐梓豪，在雲林縣麥寮鄉○○村某防汛
    道路旁，強拉陳李秀菊進入車內控制後剝奪行動自由，並毆
    打陳李秀菊成傷，陳李秀菊之女陳香如在上開防汛道路旁發
    現陳李秀菊傾倒之機車，遂與當時男友蔡昕岱前往麥寮派出
    所報案，嗣接獲被告潘室名主動來電告知陳李秀菊在其手上
    ，並要求陳香如前往台中縣○○市（現改制為台中市○○區）被
    告潘室名姊姊潘秋華住處，始願釋放陳李秀菊。陳香如於同
    日12時許在麥寮分駐所製作完成調查筆錄後，由台西分局偵
    查隊接手派員會同陳香如前往台中市○○區○○路000號，同日1
    5時許在該址逮捕被告潘室名，因在室內未發現陳李秀菊，
    經員警與被告潘室名溝通，再經被告潘室名電話聯絡潘秋明
    後，潘秋明始在上開地點釋放陳李秀菊，警方於同日並將被
    告潘室名解送至台西分局調查等情，有陳香如調查筆錄2份
    （麥寮分駐所與台西分局）、潘室名調查筆錄（台西分局）
    、台西分局偵查隊偵查佐許暉昇職務報告在卷可憑（見警卷
    1至5頁、第11至17頁；偵查卷第48、49頁）。被告潘室名遭
    逮捕後，告訴人乙○○始於同日18時許在台西分局偵查隊製作
    完成調查筆錄，乙○○於警詢調查中陳稱：「因我朋友陳李秀
    菊遭潘室名押走，警方查獲犯嫌潘室名，我前來指認潘室名
    於日前強盜我財物及打傷我身體，所以前來訴請警方偵辦」
    等語，並指認經警查獲到案之潘室名（見警卷第19頁）。換
    言之，乙○○於96年12月4日遭潘室名強盜後，迄至97年3月25
    日始向警方提出告訴。
　　另許登期則於97年3月27日在台西分局偵查隊證稱：「（據
    乙○○稱你於96年12月4日在雲林縣○○鄉○○村○○0000號前，有
    看到潘室名、潘秋明聯手毆打乙○○之事件，是否有此事？）
    我有看到該事件沒錯。」、「（警方於97年3月25日查獲犯
    嫌潘室名在本分局偵查隊，你本人有無與乙○○到本分局看到
    潘室名本人，是否為96年12月4日上午毆打、搶劫乙○○之人
    ？）警方查緝到案之犯嫌潘室名是於96年12月4日上午持大
    鐵槌毆打及搶劫乙○○之人沒錯」等語（見偵查卷第29至31頁
    ）。許登期於102年4月17日另案更二審審理時亦證稱：97年
    3月25日陳香如找我去麥寮派出所，我和陳香如一起去麥寮
    派出所，我抵達麥寮派出所時，乙○○也已經抵達麥寮派出所
    。後來警方抓到潘室名後，乙○○通知我人抓到了，要我幫忙
    作證。乙○○就開車載我去台西分局等語（見另案更二審卷第
    207頁反面至208頁反面）。乙○○於102年2月27日另案更二審
    亦證稱：97年3月25日陳香如通知我說陳李秀菊被押走了，
    我就開車趕去麥寮派出所。到麥寮派出所有遇到陳香如，蔡
    昕岱也有去。許登期應該是自己去的，他怎麼去的我不知道
    ，當時有聯繫上吧等語（見另案更二審卷第147頁）。
　　綜上可知，陳香如於97年3月25日前往麥寮派出所報案當時
    ，陪同在麥寮派出所者，有乙○○、許登期及蔡昕岱。嗣潘室
    名遭台西分局偵查隊逮捕後，乙○○、許登期均有前往台西分
    局指認潘室名。
  ⒉蔡昕岱（即陳香如前男友）曾於99年6月17日在另案上訴審到
    庭具結作證，經勘驗蔡昕岱庭訊錄音，蔡昕岱證稱：其與陳
    香如之前為男女朋友，交往期間大約在96年7月到98年1月，
    97年3月12日與陳香如搬到台南○○街住了快一年，98年3月12
    日租約到期，各自搬回自己的住家，然後就疏於聯絡，沒有
    在一起了。…97年3月25日早上約9點時，與陳香如從麥寮家
    出門，在堤岸旁發現陳香如母親的機車跌落在旁邊，其與陳
    香如第一個反應覺得她媽媽是不是出事情了，就馬上在麥寮
    報警，然後聯絡到潘室名，知道她母親是被潘室名押走，…
    在麥寮派出所外面，乙○○、許登期，還有我在同一台車上，
    我們三個人在車上的時候，潘室名有來電，是乙○○接的，他
    們電話內容就是說好好的講。…之後，台西（分局）那邊回
    報說人（指潘室名）已經抓到了，在車上的時候，乙○○就有
    跟許登期講到作偽證這個事情，我所謂的作偽證的事情，就
    是乙○○指著許登期，叫他當證人，乙○○說到台西分局會看到
    當事人，就是潘室名，看到的時候乙○○馬上指認說是他，然
    後許登期會在後面，因為許登期不認識潘秋明跟潘室名，也
    完全沒有看過他，乙○○看到潘室名直接指認就是他，他搶乙
    ○○的錢，許登期在乙○○後方
    ，看到之後就說是他，這樣許登期才認識潘室名，他們在車
    上講完以後，跟這邊（指麥寮分駐所）的刑警一起過去台西
    分局，我沒有過去台西分局，我在麥寮派出所那邊下車，一
    個人回去他們雲林住所，…然後就是因為她母親（指陳李秀
    菊）通緝的部分，把她解送到高雄，我跟乙○○從麥寮出發到
    南部去交保，把陳李秀菊帶回來。（乙○○是怎麼跟許登期講
    的？...）那時候乙○○是在司機座那邊，然後許登期在副司
    機座那邊，我印象比較深刻的是乙○○跟許登期講，
    到時候我們到台西分局的時候，乙○○會指著被告，乙○○會指
    他是誰，你搶走我多少錢，許登期站在乙○○後面，乙○○指認
    完了之後，讓許登期知道原來他就是潘室名，我在車上聽到
    的部分就是這樣子」（見另案上訴卷第90頁正反面審理筆錄
    、另案更三審卷第160頁反面至164頁勘驗筆錄）。
　⒊查蔡昕岱證稱97年3月25日陳李秀菊遭妨害自由後，其與陳香
    如、乙○○、許登期均有前往麥寮派出所乙節，核與前揭乙○○
    、許登期此部分證述內容相符，陳香如於97年3月25日在麥
    寮派出所有向警指稱其母陳李秀菊遭潘室名妨害自由，有警
    詢筆錄可稽（筆錄製作時間：11時10分至12時，見警卷第11
    至13頁）。蔡昕岱證稱潘室名為警逮捕後，乙○○與許登期有
    隨刑警前往台西分局，由乙○○先行指認並指訴被告潘室名強
    盜，再由許登期配合指認乙節，有乙○○當日在台西分局指訴
    遭被告潘室名強盜財物之警詢筆錄可證（筆錄製作時間：17
    時至18時，見警卷第19至21頁），而許登期隨後於97年3月2
    7日警詢時有證述目睹乙○○遭被告潘室名兄弟強盜財物，並
    於警詢及原審審理時證述：97年3月25日在台西分局有看到
    潘室名本人，指認潘室名即強盜乙○○財物之人等情相符（見
    偵查卷第29至31頁；本案一審卷第44頁反面）。另蔡昕岱證
    述陳李秀菊因遭通緝，當日有與乙○○前往高雄為陳李秀菊辦
    理交保後，返回麥寮住處等情，不只與上開陳李秀菊警詢筆
    錄及前案紀錄表無違，亦與陳李秀菊於99年6月17日另案上
    訴審中證稱：蔡昕岱確有於97年3月25日至高雄為我辦理交
    保，後來有回麥寮住處，當時蔡昕岱、乙○○均在場等語一致
    （見另案上訴審卷第92頁反面，陳李秀菊此部分庭訊錄音亦
    經另案更三審法官一併勘驗在卷，見另案更三審卷第189頁
    ）。也與乙○○證稱：陳李秀菊交保是我開車載他們去的等語
    相符（見另案上訴卷第92頁），而陳李秀菊係因煙毒案件，
    經臺灣高雄地方法院於75年間發布通緝，於本案（強盜案）
    發生時，尚在通緝中，嗣因被告潘室名於97年3月25日對陳
    李秀菊妨害自由，經陳李秀菊之女陳香如報警後，潘室名釋
    放陳李秀菊，陳李秀菊並為台西分局員警緝獲，員警旋將陳
    李秀菊解送至台西分局製作警詢筆錄（筆錄製作時間：17時
    11分至18時45分），再解送高雄地方法院歸案，有陳李秀菊
    警詢筆錄、臺灣高等法院被告（即陳李秀菊）前案紀錄表在
    卷可參（見警卷第6至10頁，另案上訴卷第128頁）。
　⒋綜上，97年3月25日上午陳李秀菊遭被告潘室名妨害自由後，
    陪同陳香如至麥寮派出所報案之人除蔡昕岱外，尚有乙○○、
    許登期，陳香如當日在麥寮派出所製作筆錄後（筆錄製作時
    間上午11時至12時），會同員警至台中市○○區營救陳李秀菊
    ，潘室名於同日15時許在台中市○○區為台西分局員警逮捕解
    送至台西分局調查，乙○○、許登期隨後至台西分局指認潘室
    名，陳李秀菊遭被告潘室名釋放後，台西分局員警將陳李秀
    菊解送回台西分局製作警詢筆錄，再移送高雄地方法院歸案
    ，蔡昕岱有與乙○○前往高雄為其辦理具保手續後，返回陳李
    秀菊麥寮住處等諸多細節，蔡昕岱均為詳實明確之證述，且
    與事實相符，參以乙○○於102年2月27日在另案更二審亦證述
    ：97年3月25日是因陳香如通知始趕去麥寮派出所，在麥寮
    派出所有遇到陳香如，蔡昕岱、許登期也有去麥寮派出所，
    當日有聯繫許登期到台西分局，看到潘室名，當日亦有開車
    載人到高雄幫陳李秀菊辦理交保後載陳李秀菊回來等情（見
    另案更二審卷第147頁正反面、第148頁反面），均與蔡昕岱
    證述情節相符，顯見97年3月25日陳李秀菊遭被告潘室名妨
    害自由後，除陳香如向警報案，並會同警方至台中市○○區營
    救陳李秀菊外，蔡昕岱、乙○○、許登期均出於關心有到麥寮
    派出所，見到彼此，警方在當日15時許逮捕被告潘室名乙事
    ，蔡昕岱、乙○○、許登期均知情，許登期於102年4月17日另
    案更二審雖證述：乙○○載其至台西分局指認潘室名時，蔡昕
    岱沒有在車上云云，但參以：許登期證述：當日與陳香如一
    起到麥寮派出所，在麥寮派出所附近逛，中午左右乙○○打電
    話給我說人抓到了，要我去幫忙作證，乙○○開車載我去台西
    分局等語（見另案更二審卷第207頁至208頁），另依蔡昕岱
    之證言，其當日知悉潘室名為警逮捕後，沒有與乙○○到台西
    分局，其在麥寮派出所那邊就下車，乙○○、許登期有與刑警
    一起過去台西分局，堪認當時乙○○、許登期、蔡昕岱三人確
    有在麥寮派出所附近，且乙○○有駕駛汽車，則蔡昕岱證述三
    人在車上時，乙○○與許登期討論潘室名搶錢及指認潘室名之
    事時，乙○○在司機座，許登期在副司機座等情，尚非無據，
    又警方於當日15時逮捕被告潘室名並緝獲陳李秀菊，尚須將
    被告潘室名、陳李秀菊解送回台西分局調查，乙○○、許登期
    與蔡昕岱應有充分的時間在車上討論案情，及談論有關指訴
    潘室名搶錢之事，從而，蔡昕岱上開證述情節尚非無據而可
    採信。縱蔡昕岱因與陳李秀菊之女陳香如嗣後因金錢糾紛而
    感情破裂分手（見另案上訴卷第91頁審理筆錄，更三審卷第
    162頁勘驗筆錄），惟蔡昕岱證詞既與事實相符，自非設詞
    誣指乙○○。
　㈤被告潘室名兄弟應無強盜動機，說明如下：　　
  ⒈被告潘室名於警詢及一審均辯稱：那一天我是要去找我女兒
    ，將我女兒載回台中，但是他們不肯，陳李秀菊怕我報警捉
    她，所以她就電話通知乙○○到現場。要下去之前有跟陳李秀
    菊聯絡，她都避不見面，所以那天我們就是下去要找她，她
    表面上是說要跟我們好好談，我們在談的過程中，她有去打
    電話…打了電話後大約是過了三至五分鐘，那個乙○○就開車
    出現了。（你們去跟陳李秀菊談的時候，你有無帶武器？）
    要去跟她協調我女兒監護的問題，怎麼可能帶武器，且那天
    也不知道乙○○會出現，乙○○說的鐵鎚或是刀子，都不是我們
    帶去的等語（見另案更一審卷第79頁；另案一審卷第189頁
    ）。
　　共犯潘秋明於98年6月16日本案一審證稱：96年12月4日我和
    我弟弟被告潘室名開車去陳李秀菊家，沒有帶甚麼東西，看
    見陳李秀菊就進去住家講，過一下子乙○○就來了，並拿鐵槌
    ，說我弟弟又來了，後來我們就打起來了，我和我弟弟去找
    陳李秀菊是要說小孩的事情，因為陳香如都沒有跟我弟弟聯
    絡，要如何處理都沒有講（本案一審卷第113頁以下）。
　　陳香如於警詢陳稱：我與潘室名認識後同居並產下一女，女
    兒生產後均為我母親陳李秀菊扶養。因為我不想與潘室名在
    一起，所以與潘室明分手後，我就更換手機門號，潘室名找
    不到我。潘室名每次找我，就是要我與他復合，如不從就恐
    嚇我，要對我全家不利等語（見警卷第14至15頁）。
　　陳李秀菊於警詢亦陳稱：潘室名與我女兒陳香如曾是同居人
    ，育有一女，他們在去年（96年）10月間已分手，從去年6
    、7月開始，我女兒與潘室名關係就不好了，從那時候起，
    潘室名就開始打我女兒，我女兒才跟他在96年10月間分手。
    96年12月4日潘室名與潘秋明前往我住處，當時我及我先生
    陳伯旺二人在家，潘室名、潘秋明二人進入我家後，就把我
    住家門鎖鎖住，不讓我及我先生出入，並毆打我及我先生，
    要我叫我女兒出面等語（見警卷第8至9頁）。
　　陳伯旺於警詢陳稱：我女兒之前與潘室名係男女朋友關係，
    我女兒因要與潘室名分開，潘室名於96年12月4日夥同潘秋
    明至我○○○○租住處，持鐵槌恐嚇我說：如果我女兒不出面，
    要殺死我全家大小等語（見警卷第23頁）。
　⒉依潘室名、陳香如、陳李秀菊、陳伯旺上開證詞，被告潘室
    名與潘秋明於96年12月4日前往陳李秀菊住處，目的在要求
    陳香如出面與潘室名復合或帶回潘室名與陳香如所生之女兒
    甚明。而乙○○當日前往現場，乃因接獲陳李秀菊求救電話，
    亦據告訴人乙○○及證人陳李秀菊證述如前，顯見被告潘室名
    與潘秋明兄弟事前並不知乙○○會前往現場。在乙○○到場前，
    被告潘室名兄弟即與陳李秀菊發生肢體衝突，乙○○到場後尚
    未進門，即遭毆打。則被告潘室名既前來要求與陳香如復合
    或帶回小孩，與乙○○原本無涉，乍見乙○○前來，認其多管閒
    事，而予以毆打，固與經驗法則相符；惟被告兄弟事前既不
    知乙○○前來，復不知乙○○身上有多少錢財，在與陳李秀菊夫
    妻及乙○○肢體衝突過程中，竟突然轉變傷害而為強盜，動機
    上實難想像。
　㈥乙○○指述被告和潘秋明於上開時間、地點共同強盜其財物，
    另案被告潘秋明部分經本院以102年度重上更三字第65號審
    理後，業於103年6月30日判決認定潘秋明僅構成共同傷害人
    之身體罪，判處有期徒刑6月，另就被訴加重強盜罪部分，
    認為並無足夠的積極證據證明，而為不另為無罪諭知，該案
    判決因檢察官並未提起上訴而確定，業經本院調取該案卷宗
    核閱屬實，與本院上開認定相同，併此敘明。　
六、綜上，檢察官起訴認為被告潘室名共同加重強盜罪犯行部分
    ，並無足夠的積極證據可以證明，被告此部分犯嫌本應為無
    罪之諭知，惟此部分如成立犯罪，與上開傷害罪有罪部分，
    具有實質上一罪關係，基於審判不可分原則，爰不另為無罪
    之諭知。
肆、本院撤銷改判的理由：
一、原審疏未詳查，認為被告潘室名此部分犯行成立加重強盜罪
    （並認傷害部分為加重強盜之當然結果），尚有未合。被告
    潘室名上訴意旨否認此部分犯行，為有理由，自應由本院將
    原判決關於被訴加重強盜罪部分及定應執行刑部分予以撤銷
    改判。
二、爰審酌：
　㈠被告潘室名的素行不佳：被告潘室名於本案之前，即曾對陳
    香如犯竊錄身體隱私、散布竊錄陳香如的身體隱私內容、恐
    嚇陳香如等多起犯罪（該等案件嗣經臺灣臺中地方法院以97
    年訴字第4478號判決判處罪刑確定，於98年7月21日易科罰
    金執行完畢，本院卷第414頁被告前案紀錄、臺灣雲林地方
    檢察署執更緝73號第5頁所附該案判決書參照）。
　㈡被告潘室名持鐵鎚毆打乙○○，犯案手段兇狠殘暴，且造成乙○
    ○的傷勢嚴重：
　　被告潘室名本次仍不思採取理性方法，處理其與陳香如小孩
    的親子監護問題，竟於96年12月4日逕行前往打擾陳李秀菊
    ，使得陳李秀菊夫妻被迫要打電話向乙○○求救，被告潘室名
    與乙○○並無仇怨，僅因乙○○前往聲援陳李秀菊夫妻，未念及
    乙○○是長輩，竟持鐵鎚毆打乙○○，使乙○○受有右脛骨開放式
    骨折及上開傷勢，傷勢甚為嚴重，被告潘室名始肯罷手，可
    見被告潘室名當時的犯案手段兇狠殘暴。
　㈢被告潘室名的犯後態度：
　⒈被告潘室名於本案犯案之後，不知反省改過，仍於97年1月在
    臺中市北屯區對陳香如犯傷害、妨害自由犯行（註：此部分
    嗣後同經臺灣臺中地方法院以97年訴字第4478號判決判處罪
    刑確定，於98年7月21日易科罰金執行完畢，本院卷第414頁
    被告前案紀錄、執更緝73號第5頁該案判決書參照）。
　　另則誠如上述，於本案犯案之後，仍於97年3月25日對陳李
    秀菊犯傷害、剝奪行動自由犯行（註：此部分犯行經本院以
    98年度上訴字第832號分別判處有期徒刑6月、10月確定，嗣
    因被告逃亡罹於行刑權時效而免執行，見本院卷第140頁被
    告前案紀錄參照）。被告潘室名上開行為，雖非對乙○○為報
    復行為，但仍可作為被告潘室名的犯後態度觀察。
　⒉被告潘室名就本案傷害犯行部分，於警詢、偵查、本案一審
    準備程序中僅坦承有和乙○○打架，但較強調是乙○○持鐵鎚打
    伊，伊等是互毆，已如上述，並沒有完全認罪。嗣經本院開
    啟再審後，則於本院審理中坦承犯罪，態度尚可。　
　⒊被告潘室名犯後沒有就傷害乙○○部分，賠償乙○○的損害或獲
    取乙○○的諒解。
　㈣被告的智識程度、生活情況：
　　被告潘室名於警詢自陳○○肄業，於本院開啟再審程序陳稱：
    伊逃避另案執行期間都深居簡出，從事油漆工程，目前已經
    結婚，育有一子的生活情況（本院卷第185頁）。
　㈤綜上，本案肇因是被告潘室名未能理性處理其與陳香如間的
    感情、親子糾紛，其兄潘秋明僅是為弟弟出頭，陪同潘室名
    出面處理因而犯案，究責源頭仍應是被告潘室名。其次，被
    告潘室名和潘秋明毆打乙○○，造成乙○○的傷勢甚重，如量處
    得易科罰金之刑已屬寬宥，因此本院並不受另案量處潘秋明
    有期徒刑6月之拘束，更何況，本案被告潘室名尚有上開足
    資為負面評價的素行、犯後態度，加上本案被告潘室名是持
    鐵鎚追打乙○○者，乙○○所受最嚴重的傷勢是由被告潘室名持
    鐵鎚毆打造成。因此就整體犯罪情節而言，被告潘室名重於
    潘秋明，爰量處被告潘室名有期徒刑8 月。
三、被告潘室名及共犯潘秋明傷害乙○○所使用之木棍及鐵鎚等物
    ，均未扣案，並無證據確認其所有權人或是否仍然存在，對
    該木棍、鐵槌宣告沒收也無刑法上的重要性，爰就木棍及鐵
    鎚均不併予宣告沒收，附為敘明。
據上論結，應依刑事訴訟法第369條第1項前段、第364條、第299
條第1項前段，判決如主文。
本案經檢察官李鵬程、黃立夫提起公訴，檢察官林志峯到庭執行
職務。
中    華    民    國   111    年    11    月    30    日
                  刑事第四庭    審判長法　官  蔡廷宜
                                      法　官  林坤志
                                      法　官  蔡川富
以上正本證明與原本無異。
檢察官如不服本判決應於收受本判決後20日內向本院提出上訴書
，其未敘述上訴理由者並得於提起上訴後20日內向本院補提理由
書。
本件被告不得上訴。
　　　　　　　　　　　　　　　　　　　書記官  黃心怡
中　　華　　民　　國　　111 　年　　11　　月　　30　　日
附錄本案論罪科刑法條：
修正前刑法第277條
傷害人之身體或健康者，處3年以下有期徒刑，拘役或1千元以下
罰金。
犯前項之罪，因而致人於死者，處無期徒刑或7年以上有期徒刑
；致重傷者，處3年以上、10年以下有期徒刑。